【裁判字號】    90,上更(二),127
【裁判日期】    900426
【裁判案由】    殺人未遂等
【裁判全文】
臺灣高等法院刑事判決                  九十年度上更(二)字第一二七號
    上 訴 人即
    被      告  甲○○
    公設辯護人  本院公設辯護人
右上訴人因殺人未遂等案件，不服臺灣新竹地方法院八十八年度易字第八二九號，中
華民國八十九年一月二十五日第一審判決（起訴案號：臺灣新竹地方法院檢察署八十
八年度偵字第六五六五號），提起上訴，本院判決後經最高法院第二次發回更為審理
，本院判決如左：
    主      文
原判決撤銷。
任敘榮殺人未遂，處有期徒刑伍年陸月。扣案之鐵器壹支、小刀壹把均沒收之。
    事      實
一、任敘榮於八十八年八月二十八日晚上八時四十分許，與丁○○（業經判決確定）
    、丙○○（綽號「阿洋」）、乙○○（綽號「狗仔」）在丁○○位於新竹市○○
    路三五九巷十四號之住處聊天時，適遇新竹市警察局第三分局南門派出所警員戊○○至上址欲執行戶口查察勤務，戊○○因懷疑任敘榮所有之手提包內可能藏有
    違禁物，遂要求任敘榮將手提包交出供臨檢，果然在上開手提包內發現第一級毒
    品海洛因一包（驗後淨重Ｏ‧三Ｏ公克，包裝重Ｏ‧二一公克，涉犯違反毒品危
    害防制條例部分另案偵辦）及其所有之鐵器一支，戊○○欲依法逮捕時，任敘榮
    、丁○○、丙○○、乙○○遂向戊○○求情，冀其能放過任敘榮一次，惟戊○○
    當場表示要公事公辦，並以行動電話呼叫同事前來支援，丙○○、乙○○見狀即
    行離開，嗣任敘榮因己身甫出監尚在假釋中，不願被捕，竟基於妨害公務及殺人
    之故意，趁戊○○打電話不及注意之際，拿起其所有放置上址客廳茶几上之上開
    鐵器一支，猛力朝戊○○之頭頂敲擊數下，並大喊「殺死你、殺死你」，造成戊○○受有頭部外傷合併腦挫傷之傷勢並當場流血，其間，任敘榮並叫丁○○關下
    鐵門，丁○○為幫助任敘榮脫身，竟與任敘榮基於共同妨害公務之犯意聯絡與行
    為分擔，按下該處之鐵門開關企圖困住戊○○，妨害戊○○執行公務，戊○○見
    狀即對丁○○表示是否要讓他死在這裡時，丁○○始將鐵門按停而關下一半，任
    敘榮與戊○○繼由客廳纏鬥至廚房再返回客廳，任敘榮見戊○○仍欲逮捕，竟再
    接續前開殺人及妨害公務之犯意，以其所有隨身攜帶刀刃部分為三角形單面開鋒
    之小刀一把，朝戊○○之左側腰、左手臂等處猛刺數下，戊○○仍抱住任敘榮不
    放，嗣於纏鬥之際，將該處客廳之玻璃門撞破，戊○○仍不放手，丁○○則上前
    抱住戊○○以利任敘榮脫身，任敘榮又以撞破之玻璃片攻擊戊○○手部，造成戊○○腹部、左手臂及左手多處裂傷，戊○○受不了而放開手，任敘榮隨即往屋外
    逃跑在屋外巷口處被趕赴支援之員警逮捕，並扣得任敘榮所有供犯罪用之鐵器一
    支、小刀一把，而戊○○因受有腹部、左前臂及左手多處裂傷、頭部外傷合併腦
    挫傷，經送醫急救，始倖免於死亡。
二、案經新竹市警察局第三分局移送臺灣新竹地方法院檢察署檢察官偵查起訴。
    理      由
一、訊據被告任敘榮固坦承持其所有鐵器及小刀攻擊警員戊○○之行為，然矢口否認
    有何殺害警員之意圖及妨害公務之行為，辯稱：毒品是朋友所交給，渠只是不想
    被逮捕才掙扎云云。惟查：
    (一)警員戊○○於右揭時地因查獲被告持有毒品海洛因，欲行逮捕被告之際，遭被
      告以鐵器、小刀攻擊，其間共同被告丁○○除將鐵門關上，且將警員抱住之事
      實，業據被害人即警員戊○○於原審、上訴審及本院調查時指述明確，(見原
      審卷第71,72頁、上訴卷第40,41頁、更一卷第53,54頁、及本院卷)而警員戊○○因此受有腹部、左前臂、左手等多處裂傷及頭部外傷合併腦挫傷等傷勢，此
      有南門綜合醫院診斷證明書一份在卷可稽（見偵查卷第四十五頁），並有現場
      平面圖、打鬥後之現場照片四幀及被害人所書之報告一份附於偵查卷內可稽（
      見偵查卷第九頁至第十三頁），復有遺留在現場之被告任敘榮所有之鐵器一支
      、小刀一把，被告丁○○所有沾有被害人戊○○血跡之玻璃片一塊及經送往法
      務部調查局檢驗結果認確為第一級毒品海洛因之白色粉末一包（驗後淨重Ｏ‧
      三Ｏ公克，包裝重Ｏ‧二一公克，見法務部調查局八十八年十月二十五日（８
      ８）陸八八Ｏ七八八Ｏ七號函）扣案在卷可證。
    (二)按頭部為人體之重要且脆弱部位，以重物毆擊人之頭部可能會發生致死之結果
      並非不可預見，且被告任敘榮於毆擊被害人頭部之際更出言表示「殺死你」，
      亦據戊○○迭次陳明在卷，雖被告堅詞否認曾為此言詞。然查，被告因持有毒
      品為警查獲後，持其所有鐵棒、小刀接續刺殺戊○○造成右揭傷勢，於送醫時
      ，因頭部外傷、四肢及軀幹多處穿刺傷，有生命危險，此有南門綜合醫院八十
      九年三月二十一日南綜醫字第０九０號函在卷可憑，又依現場凌亂、玻璃散落
      之景象，足證被告任敘榮確實係因持有第一級毒品海洛因一包被警查獲，惟恐
      會再度入監服刑而決定持鐵棒與小刀與戊○○激烈纏鬥，被告行為時所具有戕
      害戊○○生命之故意，至屬灼然，是則被害人戊○○所為被告曾言「給你死、
      給你死」之指述，自屬可信。且本院經傳喚提訊當時在場之丙○○、乙○○、
      丁○○訊問結果，雖均陳稱並未耳聞被告出言「給你死」，然查，證人丙○○
      於戊○○以電話請求支援時即離開現場，業據證人丙○○本院調查時到庭具結
      證述明確，是則證人丙○○離開而未聽聞被告為前開表示，自屬必然，尚難據
      此而為有利於被告認定之依據。至於證人乙○○、丁○○之證詞，其中丁○○
      參與妨害公務之犯行，其證言迴護被告並害怕自己因而拖累，自難期為真實之
      證言，乙○○於本院訊問被告有無在客廳拿鐵器襲警時，供稱「沒有」，但與
      被告在偵查中自承被查獲時，「警員抓我，我叫他放開手，但他不放，所以我
      拿起鐵棒打他」等詞，顯不相符，顯見證人乙○○亦有迴護被告之情形，其證
      言亦不可採。又依戊○○出具之報告所載「任敘榮就持放在桌上之鐵器往我頭
      部攻擊後，往廚房的方向逃跑，我就追進廚房，任敘榮又持鐵器攻擊我頭部，
      我將任敘榮手上的鐵器搶下，任敘榮從身上拿出預藏之扁鑽往我的左後背及手
      部刺殺，口中大叫殺死你、殺死你」等語。(見偵查卷第10頁)此與戊○○嗣後
      在第一審及本院前審所供上訴人口喊「殺死你、殺死你」的時間未盡相符，最
      高法院發回意旨指摘及此，經本院再度傳證戊○○稱：「他以鐵器攻擊我的頭
      部」、「喊殺死你那是第一次以鐵器攻擊我的時候，他以台語講「給你死」，
      訊及何以報告不一致時，答稱「因為報告是我口述，同事幫我寫的，所以有些
      出入」，經核對該報告（見偵卷第９頁），該報告確係「劉員口述林員代」，
      有報告可稽，從而上開出入，既經劉員幾次在原審及本院審理中澄清，自應認
      為其事後在審理中所證為真實，不能因報告之些微出入而影響其證據力。
    (三)被害人戊○○指稱同時併遭被告另持撞破之玻璃刺殺，且扣案之玻璃上亦確有
      血跡，此經本院勘驗玻璃片屬實，訊之被告雖堅決否認該部份行為。且被告於
      八十八年八月二十九日羈押於臺灣新竹看守所時，僅右前臂及左小腿有輕度擦
      傷，有該所八十九年十月十一日竹所衛字第二二五０號函所附被告內外傷記錄
      表影本在本院更一卷內可稽，但亦難認定扣案玻璃上所沾血液，應係於纏鬥之
      際時碰撞後所殘留。
    (四)丁○○與被告任敘榮係朋友，於被害人戊○○發現被告任敘榮持有第一級毒品
      海洛因一包時，確均有向被害人求情，此經被告及丁○○迭於偵審中坦承不諱
      ，並經被害人指訴甚明，惟被害人表示要公事公辦依法逮捕時，被告任敘榮竟
      持其所有鐵器攻擊被害人冀能逃跑，共同被告丁○○亦在被告任敘榮之吆喝下
      關鐵門，亦為被告任敘榮及丁○○於偵查中所供明（偵查卷第六十五頁、第七
      十六頁反面），且據戊○○於原審中指稱被告任敘榮與渠纏鬥未休時，同案被
      告丁○○並抱住被害人以圖讓被告任敘榮脫逃（原審卷第七十二頁），是則丁○○與被告之間，確有對於公務員依法執行職務時，施強暴之妨害公務之行為
      分擔及犯意聯絡，亦臻明確。
    綜右事證，被告所為辯解，核屬卸責之詞，並不足以採信，被告罪證明確，犯行
    堪以認定。
二、按殺人與傷害之區別，當以下手殺傷時，是否明知或預見足以致人於死亡為斷，
    本件被告任敘榮持硬之鐵器攻擊被害人之頭部，並以銳利之小刀、玻璃片猛刺被
    害人，且口喊「殺死你、殺死你」，被害人於送醫時，因頭部外傷、四肢及軀幹
    多處穿刺傷，有生命危險，此有前開南門綜合醫院八十九年三月二十一日南綜醫
    字第０九０號函在卷可憑，顯見被告任敘榮下手殺傷被害人時，有致人於死之決
    心及預見，僅因急救得當以致未生死亡之結果。核被告任敘榮所為，係犯刑法第
    一百三十五條第一項之妨害公務罪及同法第二百七十一條第二項、第一項之殺人
    未遂罪，公訴人認被告任敘榮出手殺傷被害人部分，係犯刑法第二百七十七條第
    一項之傷害罪，尚有未洽，起訴法條應予變更。被告與丁○○就上開妨害公務犯
    行，有犯意之聯絡與及行為之分擔，均為共同正犯。被告任敘榮以一加害行為同
    時觸犯殺人未遂罪及妨害公務罪，應依想像競合犯之規定，從較重之殺人未遂罪
    處斷。又被告已著手於殺人犯罪行為之實施，未生死亡之結果，為未遂犯，爰依
    刑法第二十六條前段之規定，按既遂犯之刑度減輕其刑。
三、原審以被告罪證明確而予以論罪科刑，固非全屬無見。惟查，被告任敘榮於八十
    二年九月二十三日，因違反麻醉藥品管理條例案，經原審判處有期徒刑十月，於
    同年十一月七日確定，又於八十三年二月二十五日，因違反麻醉藥品管理條例案
    ，經本院判處有期徒刑五年五月，於同年四月十八日確定，嗣於八十三年五月十
    八日，經本院定應執行刑五年十月確定，送監執行，於八十七年九月七日假釋出
    獄，假釋期間應於九十一年六月二十日始行屆滿，有卷附之被告前科表可稽，被
    告任敘榮所犯之罪，既尚在假釋中，並未執行完畢，原審論以累犯，已有未合；
    再查，被告係以一加害行為而同時犯殺人未遂罪及妨害公務罪，應為想像競合犯
    ，然原審認係牽連犯，亦屬違法。被告否認犯罪而提起上訴固無理由，然原審判
    決既有上開可議，仍應由本院將原審判決撤銷並予以改判。爰審酌被告品行、犯
    罪動機、目的、手段、所生危害及犯罪後態度等一切情狀，量處如主文第二項所
    示之刑。扣案之鐵器一支及小刀一把（按起訴事實誤認為係小扁鑽刀，惟經原審
    送往新竹市警察局鑑定結果，認非屬槍砲彈藥刀械管制條例列管之扁鑽，有該局
    八十八年十一月二十四日（八八）竹市警保民字第四一五二五號函一份附於原審
    卷第五十頁可稽），均為被告所有，業據被告分別陳明在卷，均應依刑法第三十
    八條第一項第二款規定宣告沒收之。
據上論斷，應依刑事訴訟法第三百六十九條第一項前段、第三百六十四條、第二百九
十九條第一項前段、第三百條，刑法第二十八條、第一百三十五條第一項、第二百七
十一條第二項、第一項、第二十六條前段、第五十五條、第三十八條第一項第二款，
罰金罰鍰提高標準條例第一條前段判決如主文。
本案經檢察官陳明光到庭執行職務
中      華      民      國      九十      年      四    月    二十六    日
                            臺灣高等法院刑事第九庭
                                審判長法  官  李  文  成
                                      法  官  官  有  明
                                      法  官  周  盈  文
右正本證明與原本無異。
如不服本判決應於收受送達後十日內向本院提出上訴書狀，其未敘述上訴之理由者並
得於提起上訴後十日內向本院補提理由書（均須按他造當事人之人數附繕本）。
                                      書記官  吳  素  雲
中      華      民      國      九十      年      四    月    三十      日
附錄：本判決論罪科刑法條全文
刑法第二百七十一條
殺人者，處死刑、無期徒刑或十年以上有期徒刑。
前項之未遂犯罰之。
預備犯第一項之罪者，處二年以下有期徒刑。
刑法第一百三十五條
對於公務員依法執行職務時，施強暴脅迫者，處三年以下有期徒刑、拘役或三百元以
下罰金。
意圖使公務員執行一定之職務妨害其依法執行一定之職務或使公務員辭職，而施強暴
脅迫者，亦同。


司法院資訊處製作；財團法人民間司法改革基金會備份。
